【裁判字號】    99,台上,3226
【裁判日期】    990527
【裁判案由】    違反槍砲彈藥刀械管制條例等罪
【裁判全文】
最高法院刑事判決            九十九年度台上字第三二二六號
上  訴  人  甲○○
選任辯護人  張振興律師
上列上訴人因違反槍砲彈藥刀械管制條例等罪案件，不服台灣高
等法院中華民國九十九年三月三十一日第二審判決（九十八年度
上訴字第四一五一號，起訴案號：台灣台北地方法院檢察署九十
八年度偵字第八四０四號），提起上訴，本院判決如下：
    主  文
原判決關於未經許可，製造可發射子彈具有殺傷力之改造手槍部
分撤銷，發回台灣高等法院。
其他上訴駁回。
    理  由
一、撤銷部分
本件原判決認定上訴人甲○○有如其事實欄所載之犯行，因而撤
銷第一審判決，依想像競合犯關係，改判從重論處上訴人未經許
可，製造可發射子彈具有殺傷力之改造手槍罪刑。固非無見。
惟查：(一)、依法應於審判期日調查之證據雖已調查，而其內容未
明瞭者，即與未經調查無異，如遽行判決，仍屬應於審判期日調
查之證據而未予調查，尚不得遽對被告為有利或不利之認定。原
判決認定上訴人所改造如原判決附表一編號一所示之手槍具殺傷
力，主要以內政部警政署刑事警察局之鑑定作為論據。然上訴人
一再辯稱：能擊發子彈之手槍，其槍管需一體成形，亦即，要經
過車床、銑床之大型機械加工方能改造，只用三秒膠黏合槍管絕
無可能改造出具有殺傷力之手槍等語。依卷內鑑定資料該槍有換
裝改造金屬槍管，且係截斷原金屬槍管，取其原槍管彈室端並再
加裝金屬管而成，其接合處疑似具膠類製品黏合之情形（見原判
決第九頁第十二至十四行）。上訴人所辯似非完全無稽。又上開
改造手槍，第一次係以「性能檢驗法」加以鑑定時，並未發現其
接合係以膠類製品黏合；而依內政部警政署刑事警察局函所附之
槍枝殺傷力鑑定說明，非制式槍枝送鑑時以「性能檢驗法」鑑定
後，發現材質或性能上具有相當之瑕疵，足以影響殺傷力之鑑判
者，有「適用子彈」時，該局將依「動能測試法」進行試射鑑定
（見第一審卷第七九頁）。上開槍枝之槍管如係以膠類製品黏合
，其材質是否可認定具有相當之瑕疵而足以影響殺傷力之鑑判？
是否仍可為正常之射擊？此與上訴人製造可發射子彈具有殺傷力
之改造手槍罪既、未遂之認定至有關係。原審未進一步向鑑定機
關查明，遽行判決，不無查證未盡、理由欠備之可議。(二)、有罪
之判決書，須記載認定之犯罪事實，並於理由說明憑以認定之證
據，以使事實與理由兩相一致，方為合法。刑法第五十五條前段
所謂一行為觸犯數罪名，係指所犯數罪名為一個犯罪行為之結果
者而言，如果行為非僅一個，即與該條前段想像競合犯之規定不
符。原判決認定上訴人「於民國九十八年二月二十八日，在電腦
網路上，向不詳之人以含運費共新台幣二千七百五十元之價格，
購得仿FN廠半自動手槍製造之金屬玩具手槍一支，……．基於製
造可發射子彈具有殺傷力之改造手槍之犯意，於九十八年三月初
某日，在其位於台北市○○區○○街二段七十三號二樓之九之租
屋處內，以……之小鐵鋸鋸斷手槍內含有阻鐵之部分槍管，取其
彈室端，再以某膠類製品黏合口徑適用之金屬管而成新槍管，並
以……銼刀修飾滑套等方式，製造成……可發射子彈具有殺傷力
之改造手槍一支……，連同其同時在台灣某不詳地點，一次取得
附表二編號一所示具殺傷力之仿BERETTA 廠……改造手槍一支（
含彈匣一個）、編號二所示具有殺傷力之子彈三顆、編號三、四
所示之槍管二支、改造手槍半成品一支中之土造金屬滑套（具金
屬保險鈕）、金屬槍身（具土造金屬擊鎚）等經公告之槍砲主要
組成零件而無故持有之」（見原判決第一頁倒數第四行至第二頁
第十三行）；理由雖謂上訴人就持有附表二所示槍枝、子彈及主
要組成零件部分否認犯罪，且查無其取得如附表二所示槍、彈、
零件之事證，因認係一次取得而同時持有，且與附表一編號一所
示改造槍枝之時間同時為之；並未說明所憑之依據，其理由已嫌
欠備。且依原判決認定之事實，上訴人係於九十八年三月初某日
改造所購得附表一之手槍，改造槍枝需要一段時間，並非瞬間得
以完成，而附表二之具殺傷力槍枝、子彈主要零件亦需於特定時
點取得而完成持有之犯罪。附表一、二之手槍並非屬同一槍枝，
製造與持有亦分屬不同之行為態樣，二者得否同時同地一次實施
，而認屬同一行為？原判決未進一步審認，遽以想像競合犯從一
重之製造可發射子彈具有殺傷力之改造手槍罪處斷，其法則之適
用，難謂確當。上訴意旨指摘原判決上開部分違背法令，尚非全
無理由，應認有撤銷發回更審之原因。
二、駁回部分
查第三審上訴書狀，應敘述上訴之理由，其未敘述者，得於提起
上訴後十日內補提理由書於原審法院，已逾上述期間，而於第三
審法院未判決前仍未提出上訴理由書狀者，第三審法院應以判決
駁回之，刑事訴訟法第三百八十二條第一項、第三百九十五條後
段規定甚明。本件上訴人因違反槍砲彈藥刀械管制條例等罪案件
，不服原審判決，於民國九十九年四月十九日提起上訴，就未經
許可，持有子彈部分並未敘述理由，迄今逾期已久，於本院未判
決前仍未提出，依上開規定，其該部分上訴自非合法，應予駁回
。
據上論結，應依刑事訴訟法第三百九十五條後段、第三百九十七
條、第四百零一條，判決如主文。
中    華    民    國  九十九  年    五    月  二十七  日
                      最高法院刑事第十一庭
                          審判長法官  洪  佳  濱
                                法官  韓  金  秀
                                法官  段  景  榕
                                法官  周  煙  平
                                法官  洪  昌  宏
本件正本證明與原本無異
                                      書  記  官
中    華    民    國  九十九  年    六    月    二    日
                                                      Ｅ

司法院資訊處製作；財團法人民間司法改革基金會備份。
